【裁判字號】    97,重上,255
【裁判日期】    971223
【裁判案由】    確認信託契約無效
【裁判全文】
臺灣高等法院民事判決                 97年度重上字第255號
上  訴  人  戊○○
訴訟代理人  李沅樺律師
參  加  人  台北市教育會
法定代理人  辛○○
訴訟代理人  林富村律師
被 上訴 人  丙○○
訴訟代理人  林維堯律師
            高進發律師
被 上訴 人  庚○○
上列當事人間請求確認信託契約無效事件，上訴人對於中華民國
97年4月11日臺灣臺北地方法院95年度訴字第10211號第一審判決
提起上訴，本院於97年12月2日言詞辯論終結，判決如下：
    主      文
原判決關於駁回上訴人後開第二、三、四、五項之訴部分及訴訟
費用之裁判廢棄。
被上訴人丙○○與被上訴人庚○○間於民國九十五年六月十五日
所訂立之信託契約及於同年六月十六日以信託為原因，就附表所
示之土地貳筆所為之所有權移轉登記行為，均應予撤銷。
被上訴人丙○○與被上訴人庚○○間於民國九十五年六月十六日
以信託為原因就附表所示之土地貳筆所為之所有權移轉登記，應
予塗銷。
被上訴人丙○○應將附表所示之土地貳筆移轉所有權登記予上訴
人，並將土地貳筆返還上訴人。
被上訴人丙○○應將（94）年北市建字第0370號建造執照之起造
人名義變更為陳永富。
其餘上訴及假執行之聲請均駁回。
第一、二審訴訟費用由被上訴人丙○○負擔壹萬分之玖仟肆佰捌
拾，被上訴人庚○○負擔壹萬分之伍佰，餘由上訴人負擔。
    事實及理由
壹、程序方面
一、本件上訴人於原審先位聲明第二項原為：「被告（即被上訴
    人）庚○○應將附表所示之不動產移轉登記予被告（即被上
    訴人）丙○○」，嗣於提起上訴及本院言詞辯論時變更為：
    「被上訴人丙○○與被上訴人庚○○間於民國（下同）95年
    6月16日以信託為原因就附表所示之不動產所為之所有權移
    轉登記，應予塗銷」（見本院卷(一)第72頁、卷(二)第68頁），
    核其變更前後請求之基礎事實與訴訟標的之法律關係完全相
    同，依民事訴訟法第446條第1項但書、第255條第1項第2款
    規定，應予准許。
二、被上訴人庚○○經合法通知，未於言詞辯論期日到場，核無
    民事訴訟法第386條各款所列情形，爰依上訴人之聲請，由
    其一造辯論而為判決。
貳、實體方面
一、上訴人起訴主張：
  (一)關於先位聲明部分：
  1.被上訴人丙○○於95年4月11日與伊簽訂土地買賣契約書（
    下稱系爭買賣契約），約定伊以新台幣（下同）133,840,00
    0元之價格出售伊所有坐落臺北市○○段○○段319、321地
    號土地（下稱系爭土地）予被上訴人丙○○，並將伊與臺北
    市教育會（下稱參加人）於94年11月25日所簽訂之合作興建
    房屋契約書（下稱系爭合建契約）之全部權利義務，併同以
    訴外人陳永富名義為原始起造人申請核准之（94）年北市建
    字第0370號建造執照權利義務（下稱系爭建照），一併移轉
    予被上訴人丙○○，而被上訴人丙○○則分六期給付前開買
    賣價金，嗣被上訴人丙○○依系爭買賣契約給付約定之前三
    期款項（合計共40,1 52,000元）後，伊與被上訴人丙○○
    另於95年5月26日簽訂協議書（下稱系爭協議書），變更系
    爭買賣契約第2條付款條件，約定被上訴人丙○○應於95年6
    月25日前，付清系爭買賣契約第2條約定之其餘第四、五、
    六期款（合計93,688,000元），另就伊前已支付予參加人之
    第一期保證金786,600元，因合建契約之全部權利義務已移
    轉予被上訴人丙○○，故於系爭協議書第2條並約定被上訴
    人丙○○應於95年6月25日前返還前開保證金款項予伊，同
    時伊應交付系爭建照之正本及副本圖與被上訴人丙○○，俾
    供其辦理原始起造人名義之變更登記。惟伊已依約定交付前
    揭建造執照及相關文件予被上訴人丙○○後，被上訴人丙○
    ○竟未依系爭協議書約定於95年6月25日前交付第四、五、
    六期價金及上開保證金予伊，經伊屢催，被上訴人丙○○始
    終避不見面，伊遂於95年6月29日以存證信函限期5日催告其
    履行，復又於95年7月7日再以存證信函告知伊將依系爭契約
    第10條約定辦理，惟均未獲回應，伊隨後復於95年7月18日
    以存證信函主張解除系爭買賣契約及系爭協議書，並於95年
    7月19日送達予被上訴人丙○○。
  2.伊解除系爭買賣契約及系爭協議書後，被上訴人丙○○竟刻
    意逃避，伊遂於95年8月22日調取系爭不動產之土地謄本，
    竟發現被上訴人丙○○早在95年6月16日即以其與被上訴人
    庚○○二人於95年6月15日簽訂信託契約以信託為由將系爭
    土地移轉登記予被上訴人庚○○，顯然，被上訴人丙○○於
    95 年5月26日訂立系爭協議書時早已知道無繼續支付價金之
    能力，故於騙取伊與之訂系爭協議書後，即迅速進行脫產行
    為，並於95年6月16日以信託為由，將系爭不動產移轉登記
    至被上訴人庚○○名下。則依信託法第6條第1項規定：「信
    託行為有害於委託人之債權人權利者，債權人得聲請法院撤
    銷之」，本件被上訴人丙○○於「清償期屆至前」即以信託
    之方式進行脫產之行為，且只要債務人所為的信託行為有害
    於債權者，債權人即得聲請法院撤銷，亦即系爭信託行為並
    不區分為有償行為或無償行為，倘有害於債權人之債權，債
    權人皆得聲請法院撤銷之，以保障委託人之債權人，避免信
    託制度成為脫產之方法，伊自得依該規定請求撤銷，且信託
    法第6條第1項係民法第244條另為特別的規定，應優先適用
    。否則，被上訴人二人間之信託行為亦符合民法第244條之
    規定，因本件被上訴人丙○○以信託為由將系爭不動產移轉
    登記予被上訴人庚○○，有害於債權人即伊之權利，該信託
    行為仍應予撤銷；進而，被上訴二人間之信託行為既經撤銷
    ，伊自得請求被上訴人二人塗銷其就系爭不動產所為之所有
    權移轉登記，或依民法第244條第4項之規定請求受益人即被
    上訴人庚○○回復原狀，或依民法第242條、第179條及第76
    7條前段之規定代位被上訴人丙○○請求之，而系爭建照因
    無法以塗銷目前起造人之方式辦理，為回復原狀，被上訴人
    丙○○自應將起造人名義變更為締約前之起造人陳永富。
  3.依系爭買賣契約第10條之規定，如被上訴人丙○○不依期履
    行本契約各條項時，已付款項被上訴人丙○○自願放棄由伊
    沒收，並應賠償上訴人所受之損失，即將本約標的物塗銷一
    切抵押權登記後返還登記給乙方，並保證不會有第三人向伊
    主張任何權利。而「契約當事人之一方遲延給付者，他方當
    事人得定相當期限催告其履行，如於期限內不履行時，得解
    除其契約。」民法第254條定有明文。本件被上訴人丙○○
    既有遲延給付之情事，因伊為購入中山段321號土地，於95
    年4月21日向玉山銀行分別貸款500萬元及1,500萬元，並約
    定就貸款之本金、利息、違約金等，由伊設於同行之000000
    0000000號活期儲蓄存款帳戶逕行轉帳撥付，另伊為購入中
    山段319地號土地，於95年10月1日向國泰世華銀行分別貸款
    3,140萬元及450萬元，並約定就貸款之本金、利息、遲延利
    息、違約金等，由伊設於同行松江分行之000-00-000000- 0
    號帳戶逕行轉帳撥付，伊前開二間銀行之貸款，本即為支付
    319及321地號之購買價金所設，故出售前開土地所取得之價
    金，當然亦是用以清償原貸款之用，倘被上訴人丙○○依約
    準時於95年6月25日將尾款全數付清，則伊自得將所取得之
    價金用以清償原本之貸款，無庸再繼續支付貸款利息，被上
    訴人丙○○因陷於給付遲延，致伊無法取得尾款外，更須另
    外背負原本之貸款利息，總計自被上訴人丙○○於給付遲延
    即95年6月26日起算至今，伊所受之遲延損害至少有：(1)319
    地號部分：伊因被上訴人丙○○給付遲延仍須按月繳納國泰
    世華銀行貸款利息計230,626元（按以上金額係自95年6月26
    日時起，至96年9月30日止所受損害數額，計算式：
    9,519+65,133+9,803+67,071+10,082+69,018）。(2)321地號
    部分：伊因被上訴人丙○○給付遲延仍須按月繳納玉山銀行
    貸款利息計130,886元（按以上金額係自95年6月26日時起，
    至96年9月30日止所受損害數額，計算式：32,741+31,685+
    32,827+33,633），是伊因被上訴人遲延給付，所受損害為
    361,512元，上開損害自應由被上訴人丙○○賠償等情，先
    位聲明求為判決：(1)被上訴人丙○○與被上訴人庚○○間於
    95年6月15日所訂立之信託契約及於95年6月16日以信託為原
    因就附表所示之不動產所為之所有權移轉登記行為均應撤銷
    。(2)被上訴人丙○○與被上訴人庚○○於95年6月16日以信
    託為原因就附表所示不動產所為之所有權移轉登記應予塗銷
    。(3)被上訴人丙○○應將附表所示之不動產移轉登記並返還
    予上訴人。(4)被上訴人丙○○應將（94）年北市建字第0370
    號建造執照之起造人名義變更為陳永富。(5)被上訴人丙○○
    應給付上訴人361,512元及自起訴狀繕本送達之翌日起至清
    償日止按年息百分之五計算之利息。(6)願供擔保，請准宣告
    假執行。
  (二)關於備位聲明部分：
    否則，倘鈞院認為系爭信託並不具有得撤銷之原因，依系爭
    不動產信託專簿之記載，信託目的為：「管理及處分信託財
    產」，系爭買賣契約既已經伊於95年7月18日解除，依信託
    法第62條之規定，信託關係，因信託行為所定事由發生，或
    因信託目的已完成或不能完成而消滅，則被上訴人丙○○自
    應將系爭不動產返還予上訴人，故被上訴人庚○○管理及處
    分信託財產（即系爭土地）之信託目的顯然已無法達成，渠
    等所成立之信託關係應已消滅，信託財產則應依信託法第65
    條之順序定其歸屬。再依信託法第63條第1項之規定，信託
    利益全部由委託人享有者，委託人或其繼承人得隨時終止信
    託，依信託專簿之記載，被上訴人等所成立之信託契約其信
    託利益完全由委託人即被上訴人丙○○享有，被上訴人丙○
    ○亦得依信託法第63條第1項之規定隨時終止信託，而伊因
    被上訴人丙○○怠於行使終止信託契約之權利而受有無法取
    回系爭不動產之重大損害，是伊為保全對被上訴人丙○○之
    債權，爰依民法第242條及信託法第63條第1項之規定，代位
    被上訴人丙○○行使終止信託契約之權利，被上訴人庚○○
    應依信託法第65條及民法第179條之規定將系爭不動產返還
    予被上訴人丙○○，惟因被上訴人丙○○怠於行使，伊為保
    全對被上訴人丙○○之債權，亦得請求由伊依民法第242 條
    之規定代為受領等情，備位聲明求為判決：(1)被上訴人庚○
    ○應將附表所示之不動產移轉登記並返還予被上訴人丙○○
    。(2)被上訴人丙○○應將附表所示之不動產移轉登記並返還
    予上訴人。(3)被上訴人丙○○應將（94）年北市建字第0370
    號建造執照之起造人名義變更為陳永富。(4)被上訴人丙○○
    應給付上訴人361,512元及自起訴狀繕本送達之翌日起至清
    償日止按年息百分之五計算之利息。(5)願供擔保，請准宣告
    假執行。
二、被上訴人則均辯以：
  (一)依上訴人提出之系爭買賣契約，上訴人之給付義務為：除了
    移轉319地號及321地號之產權登記外，尚包括上訴人與參加
    人之合建契約之權利義務在內，是上訴人應負責配合完全履
    行，協助本件土地之全部合建事務完成，關於契約期款第4
    、5、6期買賣價金之支付，雙方明白約定由被上訴人丙○○
    持土地（含上訴人與參加人之合建契約土地辦理信託登記）
    向銀行辦理貸款完畢後支付（契約第2條第4項），此另參酌
    兩造締約之定金契約第3條亦同意以辦理銀行貸款作為買賣
    價金給付，足資證明上訴人確實有配合之義務。是以如係可
    歸責上訴人之事由方導致本件無法順利辦理貸款，上訴人本
    無尚得以被上訴人遲延給付為由，進而催告解約。且系爭買
    賣契約書關於第4期之付款約定內容，第4期款係以丙○○向
    銀行辦理抵押貸款支付，所貸得之款項亦僅係代上訴人清償
    原以買賣標的物向銀行貸款債務，上訴人並無直接取償之權
    利，上訴人對於丙○○在申辦銀行貸款之過程中，應就丙○
    ○要求配合之事項有無條件配合之協力義務者，是指系爭買
    賣標的物土地作為抵押貸款之事務，至於第6期之付款約定
    中，又再次重申系爭買賣契約除包含上訴人與參加人臺北市
    教育會系爭合建契約之內容，而上訴人負有配合被上訴人丙
    ○○完全履行協助本件土地之全部合建之完成，而被上訴人
    丙○○與上訴人嗣後有簽立之系爭協議書，僅為原土地買賣
    契約書一部份，且第1項之記載之真意明明僅為清償期之再
    次確認，雙方並無明示變更付款條件方式，此從第1項約定
    之文義以觀自明，而簽署協議書另一目的，則係因上開建照
    上訴人雖已取得，惟尚未辦理開工，其為怕執照逾期始先主
    動將執照變更予被上訴人丙○○，如果沒有參加人之配合，
    本次買賣契約目的根本無從完成，被上訴人要求單獨取得部
    分所有權及起造人變更並無實益，是參酌系爭買賣契約之付
    款條件及系爭協議書約定條款第1項，上訴人均負有無條件
    協助配合被上訴人丙○○以買賣標的物及合建標的物申辦信
    託及買賣標的土地融資抵押貸款之義務。
  (二)上訴人確實有協助、配合完成參加人所有320地號土地信託
    之義務存在，依據合建契約所載，參加人所有320地號土地
    ，與上訴人所有319地號土地共同合建，另外上訴人有權選
    擇上開二筆土地以外相鄰之建地併同基地共同興建，且上訴
    人早於94年8月16日向主管機關申請建造執照（94）北市建
    字第0370號在案（起造人為陳永富）上開建築基地即包括31
    9、320、321地號在內。另依據合建契約規定上訴人應負責
    信託登記費用（契約第1條第4項）及第11條第1項「雙方同
    意於合建大樓…洽妥受理土地信託及建造起造人信託及融資
    銀行，以自益信託方式與受託人簽立信託契約並辦理信託登
    記，本合建土地上將興建之建築物及附屬設備之所有權全部
    亦屬信託財產。」足見上訴人與參加人簽訂合建契約時已明
    白約定辦理土地信託，並同意與受託人簽訂信託契約，既然
    買賣標的物範圍包括合建之權利義務，被上訴人自然可以主
    張上訴人違約且付款條件亦未成就。又嗣後兩造共同與參加
    人簽署合建補增契約協議書，其中第一條更明白約定，「乙
    方簽約名義人除原有戊○○（即上訴人）外，自即日起增加
    丙○○（即被上訴人）乙人，以便辦理融資及興建更為順利
    ，甲、乙雙方權利義務依原合作興建房屋契約之條件履行」
    ，足見上訴人確實有督促參加人配合辦理簽訂信託契約，俾
    利辦理融資貸款之義務存在，此應屬於上訴人之給付義務或
    附隨義務之範疇。
  (三)依據被上訴人丙○○公司於95年5月10日獲大中票券金融股
    份有限公司同意申辦之合建案融資，須併以320地號土地完
    成信託方得辦理，且依系爭合建契約書第11條及補充約定，
    參加人、上訴人、被上訴人丙○○亦應於取得建照一個月內
    將系爭土地辦理信託登記完成，又詳台北市政府工務局建造
    執照附表(一)第1次變更概要，系爭土地之建照業於95年5月4
    日從原先之319地號變更為319、320、321之全部土地，是當
    時依原約定丙○○認為信託至遲亦必須於95年6月24日以前
    ，由參加人、戊○○、丙○○辦理土地信託完成，屆時95年
    6月25日被上訴人丙○○即可取得大中票券撥付之壹億伍仟
    萬元，綜合計算第四、五、六期款亦不過93,688,000元，大
    中票券所撥付之貸款亦足以支應，上訴人又一再保證配合辦
    理相關信託業務，並在訴外人楊浩昇、黃振吉之見證下，雙
    方估算相關信託業務及抵押設定之作業時間，始明確於系爭
    協議書約定96年6月25日應可完成全部信託業務，當時雙方
    之共識即為以買賣契約土地與台北市教育會所有之合建土地
    一併辦理信託，俾利兩造間買賣標的物可以辦理土地融資貸
    款，大中票券已經同意保證發行商業本票額度新台幣壹億伍
    仟萬元，惟仍須被上訴人丙○○先將系爭319、320、321 地
    號之土地信託後始可撥款，為期能順利辦理貸款，被上訴人
    曾指派人員與東亞建築經理公司、律師前往參加人處溝通，
    當時參加人亦肯認上訴人與被上訴人丙○○均為協議書之當
    事人應負共同履約責任，故其於被上訴人丙○○要求辦理土
    地信託辦理融資之際亦再三要求上訴人應共同出面配合辦理
    ，仍遭上訴人拒絕，足見實係上訴人阻止條件成就，系爭買
    賣契約之不履行純係可歸責於上訴人未履踐協助義務，無法
    辦理信託登記致無法順利取得貸款，絕非可歸責於被上訴人
    丙○○，因此，被上訴人丙○○因可歸責於上訴人之事由致
    債務不履行，上訴人應不得逕為主張，顯見上訴人之催告限
    期給付及解除契約均於法無據，自不生催告及解除之效力。
  (四)實務上在二筆土地以上之合建時，必須辦理信託，以避免合
    建土地被第三人查封而影響大樓之興建及向銀行融資貸款，
    此即本案就原先與參加人早在94年11月25日簽訂合建契約，
    依該約第11條第1項亦有約定必須辦理信託契約及信託登記
    ，此為上訴人及參加人所明知，而且融資銀行往往在貸款後
    亦擔心合併土地被查封而無法完成興建大樓對其貸款之收回
    影響甚大，因此大中票券金融公司在其95年5月10日所發授
    信案件便行文表第二項要求參加人應辦妥320號土地信託登
    記後始准核貸。均可證明不同土地在進行合建時，將土地全
    部辦理信託登記給建築經理公司，不論合建之土地所有權人
    ，建商及融資銀行均有保障，故上訴人與參加人之合建契約
    始有辦理信託契約及登記之約定，又嗣後上訴人將合建土地
    連同合建契約出賣予被上訴人丙○○時，亦載明應協助辦理
    信託及向融資銀行辦理抵押貸款之契約義務。而被上訴人丙
    ○○與上訴人嗣後再與參加人於95年4月11日完成合建增補
    契約協議書亦載明：「…以便全案辦理融資及興建…」，所
    謂「全案」指的就是320、319、321地號土地之合建案。本
    案依當時買賣契約精神就是先行給付部份價款，嗣完成土地
    信託並向融資銀行取得貸款用以塗銷上訴人於合建地上之抵
    押登記後，最後給付尾款方屬合理、正當且必要，此為上訴
    人於簽署上開法律文件時知之甚稔。另觀上訴人遲遲不願將
    參加人依合建契約附件五、附件六同意授權代刻用以辦理土
    地合併分割、信託登記、變更設計，名義變更辦理公共設施
    及防空避難室比例登記…印章二枚交付被上訴人行為，其目
    的顯然有意阻撓系爭合建案之進行，如參加人不同意辦理信
    託登記又何須出具上開授權書？故本合建案之所以無法如期
    完成，先是可歸責於上訴人不願意出面，再者其又拒絕交付
    上開印章導致無法辦理土地信託。至於參加人主張辦理起造
    人變更之部分，因起造人變更只要備齊文件，一天即可完成
    辦理，且起造人名義變更乃屬建築管理事項與合建土地應先
    辦理信託無涉，更無先後順序可言。再者，前已述及參加人
    臺北市教育會授權代刻印章之範圍即包括名義變更，足見上
    開印章在上訴人手中，故參加人要求上訴人共同出面辦理核
    屬必要。至於因合建約定，參加人可分配取得之建物於原合
    建契約已有約定，雙方於建築師提供圖說中亦確認無誤（94
    戶中之3樓7戶），此可由先前雙方往來多次磋商僅在於上訴
    人應共同出面辦理找尋解決之道，而不及其他。
  (五)如前述，信託登記係取得貸款之必要條件，被上訴人丙○○
    並無違約，上訴人所主張之解約，依法應為無效，則不論上
    訴人基於民法第242、244條規定請求，上訴人現時履行期尚
    未屆至，均非被上訴人丙○○之債權人，自無從行使第242
    、244條權利，亦不得本於信託法第6條第1項規定請求法院
    撤銷。再者，上訴人與參加人之合建契約，明白有約定信託
    登記、土地及建照信託、建造起造人信託、自益信託之辦理
    ，足見被上訴人丙○○於取得土地後辦理信託登記予庚○○
    並無違法。又上訴人第二順位聲明主張乃依信託法第62條規
    定，惟其前提為上訴人依法解約合法，今上訴人解除契約既
    不生效力，則其主張信託關係消滅自難信憑，更無理由請求
    將系爭建照之起造人名義變更為陳永富之餘地。再者，被上
    訴人並無早已知道無繼續支付價金能力而進行脫產行為，故
    而締結信託契約乙節情形，首先系爭建造執照被上訴人所得
    分配之建物土地，被上訴人業經部份預售予林惠馨、魏永篤
    等人，並將情形告知參加人，並希望參加人配合辦理，並非
    脫產行為，且上訴人亦應就民法第242、244條所謂有保全之
    必要者舉證說明之。
三、參加人陳述略以：
  (一)參加人原係以系爭320地號土地與上訴人之系爭319及321地
    號土地合建，嗣上訴人加入被上訴人丙○○為合建契約之當
    事人，與參加人訂有合建增補協議書，上訴人未經參加人之
    同意，竟違反合建契約將其與參加人供320地號土地之合作
    興建房屋契約書之全部權利義務轉讓予被上訴人丙○○，參
    加人至96年6月14日收到上訴人發函始確知上訴人已將土地
    出售與被上訴人丙○○，而本件上訴人主張於95年4月11日
    與被上訴人丙○○簽訂土地買賣契約，將系爭319及321地號
    土地合作興建房屋契約書之全部權利義務移轉與被上訴人丙
    ○○，嗣於95年7月19日解除系爭土地買賣契約，被上訴人
    丙○○竟於95年6月16日以信託為由，將319及321地號土地
    辦理移轉予被上訴人庚○○，依95年4月11日訂立之合建增
    補契約協議書，契約雙方之權利義務仍均依系爭合建契約之
    約定條款履行，且系爭建照已於95年6月1日變更起造人為丙
    ○○，復於95年6月26日開工，被上訴人丙○○卻不依合作
    興建房屋契約書約定將參加人分得之房屋辦理起造人名義變
    更手續，卻要求參加人須辦理土地之信託，參加人只得依系
    爭合作興建增補契約之規定，要求被上訴人丙○○應會同上
    訴人出面洽談，上訴人因與被上訴人正於訴訟中故而拒絕洽
    談相關事宜，依參加人與上訴人之合約，須待系爭建照確定
    後，由雙方決定分配之建物，再辦理信託，上訴人於95年6
    月1日，將系爭合建之建造執照變更起造人為被上訴人丙○
    ○名義，並由被上訴人丙○○辦理設計之變更中，迄95年9
    月間尚未完成，參加人與上訴人、被上訴人丙○○因而未就
    系爭房屋之分配達成合意，更無辦理土地信託之義務，是被
    上訴人丙○○應係欠缺資金，自始即規劃以信託借款支付土
    地買賣及營建費用，對於合建房屋之建照執照增列參加人為
    起造人及合建房屋之分配，並未積極辦理，更未依約支付買
    賣價金予上訴人，致上訴人與參加人均無配合被上訴人丙○
    ○辦理後續事務之義務，致生本件訴訟，應係可歸責於被上
    訴人丙○○之事由所致。
  (二)另依系爭合建契約第5條第1項約定起造人名義雙方同意由乙
    方指定認之，於建造執照核准後三個月內，乙方應通知甲方
    依第貳條之約定決定其分配房屋之樓層及具體位置，並於建
    造執照取得後三個月內據以申辦該部分之起造人名義變更手
    續。然查建造執照已於95年5月24日變更參加人所有中山段
    一小段320地號土地為申請建造執照之基地，故上訴人與被
    上訴人丙○○至遲應於建造執照取得後三個月內，即95年8
    月24日以前將參加人依上開系爭合興契約約定應分得之房屋
    分配其樓層及具體位置，並辦理起造人名義變更為參加人名
    義之手續，惟上訴人與被上訴人丙○○迄今仍未辦理，顯然
    違反上開合建契約第5條第1項約定。又建造執照已於95年5
    月24日變更參加人所有中山段一小段320地號土地，為申請
    建造執照之基地，並於95年6月26日開工，此有台北市工務
    局建管處95年6月26日收到建築工程開工申報書之收文章可
    稽。查依上開合建契約第7條第1項約定，上訴人及被上訴人
    應於開工日起15個月內結構體完成，然系爭建築工程自95年
    6 月26日開工，算至96年9月26日止，已滿15個月，惟目前
    地下室未完成即已停工，並未完成地上12層之結構體，又依
    上開合建契約第7條第1項約定，上訴人及被上訴人並應自簽
    約日起26個月內取得使用執照，辦妥保存登記，並接妥水電
    ，惟上開合建契約係94年11月25日簽訂，算至97年1月25日
    止，已屆滿26個月，惟系爭建築工程目前地下室未完成即已
    停工，並未取得使用執照，辦妥保存登記，並接妥水電，顯
    然違反上開合建契約第7條第1項約定。參加人已委託林富村
    聯合法律事務所於97年8月7日以97年富聯字第0807號函催告
    上訴人及被上訴人於文到30日內履行上述義務，惟上訴人及
    被上訴人丙○○逾期不為履行。參加人復委託林富村聯合法
    律事務所於97年9月23日以97年富聯字第0923號函解除本件
    系爭合建契約，沒收已付之保證金，並收回合建土地，暨沒
    收基地上已完成之建物，自行處理。又本件訴訟若上訴人獲
    得勝訴，上訴人似可履行與參加人簽訂之上開合建契約，為
    此，具狀表明輔助上訴人參加本件訴訟。
四、原審為上訴人全部敗訴之判決，上訴人不服，提起上訴，其
    上訴聲明為：(一)先位聲明：(1)原判決廢棄。(2)被上訴人丙○
    ○與被上訴人庚○○間於95年6月15日所訂立之信託契約及
    於95年6月16日以信託為原因就附表所示之不動產所為之所
    有權移轉登記行為均應予撤銷。(3)被上訴人丙○○與被上訴
    人庚○○於95年6月16日以信託為原因就附表所示不動產所
    為之所有權移轉登記應予塗銷。(4)被上訴人丙○○應將附表
    所示之不動產移轉登記並返還予上訴人。(5)被上訴人丙○○
    應將（94）年北市建字第0370號建造執照之起造人名義變更
    為陳永富。(6)被上訴人丙○○應給付上訴人361,512元及自
    起訴狀繕本送達之翌日起至清償日止按年息百分之五計算之
    利息。(7)願供擔保，請准宣告假執行。(二)備位聲明：(1)原判
    決廢棄。(2)被上訴人庚○○應將附表所示之不動產移轉登記
    並返還予被上訴人丙○○。(3)被上訴人丙○○應將附表所示
    之不動產移轉登記並返還予上訴人。(4)被上訴人丙○○應將
    （94）年北市建字第0370號建造執照之起造人名義變更為陳
    永富。(5)被上訴人丙○○應給付上訴人361,512元及自起訴
    狀繕本送達之翌日起至清償日止按年息百分之五計算之利息
    。(6)願供擔保，請准宣告假執行。被上訴人於本審答辯聲明
    為：(一)上訴駁回。(二)第二審訴訟費用由上訴人負擔。(三)如受
    不利於被上訴人之判決，被上訴人願供擔保，請准宣告免為
    假執行。
五、本件經依民事訴訟法第463條、第270條之1第1項第3款規定
    ，整理並協議兩造不爭執事項及簡化爭點為：
  (一)兩造不爭執事項：
  1.上訴人曾於94年11月25日與參加人簽訂系爭合建契約，約定
    由上訴人提供其所有坐落臺北市○○區○○段1小段第319地
    號土地，參加人則提供所有坐落臺北市○○區○○段1小段
    第320地號土地（包括其上門牌號碼臺北市○○街20之1號房
    屋1棟），以該二筆土地併同作為基地，並由上訴人提供資
    金負責興建大樓。
  2.上訴人復於95年4月11日與被上訴人丙○○簽立系爭買賣契
    約，約定上訴人將(1)坐落臺北市○○區○○段1小段第319
    地號、第321地號土地，及其上同小段第1375建號、283建號
    之建物所有權（下稱系爭房地所有權）出賣與被上訴人丙○
    ○；(2)以訴外人陳永富名義為原始起造人所申請之系爭（94
    ）年北市建字第0370建築執照相關權利義務移轉與被上訴人
    丙○○；(3)將上訴人於94年11月25日另與參加人簽立系爭合
    建契約之相關權利義務亦均移轉與被上訴人丙○○，被上訴
    人丙○○則應分期給付之總價款則為133,840,000元。而被
    上訴人丙○○並已依系爭買賣契約第2條付款條件約定給付
    (一)(二)(三)期款項共計40,152,000元。
  3.上訴人與被上訴人丙○○二人於簽訂系爭買賣契約同日（即
    95年4月11日）共同與參加人簽訂合建增補契約協議書，約
    定乙方（即建方）簽約名義人除上訴人外，自即日起增加被
    上訴人丙○○，並由二人共同負擔系爭合建契約之全部權利
    義務，共負連帶責任，履約過程之聯絡、通知及用印等履約
    配合事項亦由上訴人與被上訴人丙○○為之。
  4.上訴人與被上訴人丙○○嗣於95年5月26日簽立系爭協議書
    ，雙方同意變更系爭買賣契約內容，就系爭買賣契約第二條
    原本約定之第四、五、六期款項共計93,688,000元，及上訴
    人前曾支付參加人之第一期保證金786,600元之付款時間，
    均載明為95年6月25日前，上訴人並於95年5月26日簽訂系爭
    協議書後至同年5月30日間依協議書所載交付被上訴人丙○
    ○約定之系爭建照正本及副本圖，並於95年5月30日提出申
    請，同年6月1日將原起造人陳永富變更為被上訴人丙○○，
    及將系爭土地（即319、321地號土地）於95年4月11日簽訂
    系爭買賣契約後95年5月26日簽訂系爭協議書之間交付被上
    訴人丙○○，並於95年6月16日移轉所有權登記與被上訴人
    丙○○，惟被上訴人丙○○迄今並未給付上訴人約定之第四
    、五、六期款項及前述保證金。
  5.上訴人於95年6月16日將買賣標的土地即系爭土地辦理所有
    權移轉登記予被上訴人丙○○，被上訴人丙○○於同日即95
    年6月16日以95年5月15日與被上訴人庚○○所簽信託契約（
    下稱系爭信託契約）為原因，將系爭不動產土地所有權移轉
    登記為被上訴人庚○○所有。
  6.上訴人曾先後於95年6月29日、7月7日以存證信函定期催告
    被上訴人丙○○給付前述買賣價金之第4、5、6期款及保證
    金786,600 元等款項，並於95年7月18日再以存證信函為解
    除系爭買賣契約及系爭協議書之意思表示，該信函並已於95
    年7月19日送達被上訴人丙○○。
    上情見原審卷(三)第141至142頁、本院卷(一)第68頁背面、第19
    5頁背面、及本院卷(二)第68頁背面、第69頁整理不爭事項，
    並有兩造所不爭執之系爭買賣契約書、系爭合建契約書、合
    建增補契約書、土地登記簿謄本、信託專簿、存證信函影本
    等件為憑。
  (二)兩造爭執事項：
  1.上訴人與被上訴人丙○○於95年4月11日所簽訂系爭買賣契
    約及95年5月26日所簽系爭協議書是否因被上訴人丙○○未
    給付第4、5、6期款及前開保證金786,600元，經上訴人二次
    定期催告，仍未給付，上訴人於95年7月18日以存證信函向
    被上訴人丙○○為解除系爭買賣契約及協議書之意思表示，
    是否發生效力？
  2.上訴人為本件先位及備位聲明之請求，是否有理由？
六、茲就兩造爭執事項分述如后：
  (一)上訴人與被上訴人丙○○於95年4月11日所簽訂系爭買賣契
    約及95年5月26日所簽系爭協議書是否因被上訴人丙○○未
    給付第4、5、6期款及前開保證金786,600元，經上訴人二次
    定期催告，仍未給付，嗣上訴人於95年7月18日以存證信函
    向被上訴人丙○○為解除系爭買賣契約及系爭協議書之意思
    表示，是否發生效力？
    上訴人主張依伊與被上訴人丙○○於95年5月26日所訂系爭
    協議書約定，被上訴人丙○○就買賣契約第4、5、6期款及
    前開保證金786,600元應於95年6月25日前給付，被上訴人丙
    ○○不為履行，經伊二次定期催告，仍不履行，伊已於95年
    7月18日解除系爭買賣契約及系爭協議書云云；被上訴人丙
    ○○則以：依系爭買賣契約第2條第4項約定，伊對於第四期
    價款之付款義務，尚附有上訴人須配合其取得金融機構貸款
    一事作為付款之條件，而其等嗣後簽立系爭協議書時僅就伊
    之付款期限約定予以變更，亦難認有排除前述系爭買賣契約
    所附其他條件之意思，上訴人解除契約，於法無據，自不生
    解除之效力云云等前揭情詞，資為抗辯。經查：
  1.上訴人與被上訴人於95年4月11日所簽訂系爭買賣契約第二
    條約定：「付款條件：(一)第一期款：.... (四)第四期款：新
    台幣捌仟貳佰玖拾玖萬陸仟元整，應於本約簽訂日起75日前
    支付。本期款項係由甲方（按即被上訴人丙○○）向銀行辦
    理抵押貸款支付。其付款方式係由本核貸款項中代為清償乙
    方（按即上訴人）借款，並於清償後二日內乙方負責交付甲
    方清償證明文件以塗銷該借款擔保之最高限額抵押權。本項
    向銀行申辦貸款作業如有乙方配合事項，在不違反法令規定
    及損害乙方權益原則下，乙方應無條件配合。(五)第五期款即
    交地款：乙方應於甲方支付第四期款後五日內將本件買賣標
    的點交予甲方點收，甲方同時應支付乙方新台幣陸佰陸拾玖
    萬貳仟元之即期支票。(六)第六期款：本土地買賣契約含乙方
    與台北市教育會之合建契約之內容，乙方應負責配合完全履
    行、協助土地之全部合建事務完成。而於甲方完成合建契約
    第十一條特約事項之信託約定後五日內支付末期款新台幣肆
    佰萬元整」（見原審卷(一)第60頁）。依該約定，就第四期價
    款之給付，雖先說明應於契約簽訂日起75日前支付，惟又說
    明該款項係由被上訴人丙○○向銀行辦理抵押貸款以支付，
    於末尾並註明被上訴人丙○○向銀行申辦貸款作業如有上訴
    人配合事項，在不違反法令規定及損害上訴人權益原則下，
    上訴人應無條件配合，其等斯時除併論及被上訴人丙○○之
    付款來源須另向銀行申辦貸款，為此並有特別約明上訴人就
    被上訴人丙○○申辦貸款作業，如有乙方配合事項，在不違
    反法令規定及損害乙方權益原則下，上訴人尚負有配合義務
    ，與一般出賣人只問得於約定期限前取得價款，並不問買受
    人價款取得來源之情形顯有不同。
  2.嗣被上訴人丙○○於依系爭買賣契約第2條付款條件給付第
    一至第三期款後，另於95年5月26日與上訴人簽訂系爭協議
    書約定：「丙○○（即買方，以下簡稱甲方（按即被上訴人
    丙○○）前向戊○○（即賣方，以下簡稱乙方（按即上訴人
    ），購買台北市○○區○○段一小段319、321地號及320地
    號為合建契約（詳如土地買賣契約，以下簡稱買賣標的），
    並簽訂土地買賣契約書在案，現雙方同意變更契約內容如後
    ：一就該契約第二條付款條件第四、五、六期款應於95年6
    月25日前付清。二乙方已付台北市教育會第一期保證金柒拾
    捌萬陸仟陸佰元整應於95年6月25日前返還乙方。三乙方同
    意交付94年北市建字第0370號建照正本及副本圖交付甲方辦
    理起造人及設計人變更。...... 本協議書為原土地買賣契
    約書之一部分，任一方如違反前述協議內容，即做違約論。
    」（見原審卷(一)第79頁）。觀諸該協議書初始即載明：「現
    雙方同意變更契約內容如後：一就該契約第二條付款條件第
    四、五、六期款應於95年6月25日前付清。二乙方已付台北
    市教育會第一期保證金柒拾捌萬陸仟陸佰元整應於95年6 月
    25日前返還乙方。三乙方同意交付94年北市建字第0370 號
    建照正本及副本圖交付甲方辦理起造人及設計人變更。....
    .. 」，顯然，在該協議書內容與系爭買賣契約書第二條付
    款條件不同處，即發生約定變更之效力，無不同者仍應依系
    爭買賣契約履行，然將系爭買賣契約書第二條關於第四、五
    、六期款之約定內容，與系爭協議書第一點說明系爭買賣契
    約第二條付款條件第四、五、六期款均應於95年 6月25日付
    清之內容參互以析，前者除說明被上訴人丙○○應給付第四
    、五、六期款之時間外，並於各期付款之條件中，於第四期
    款處約定被上訴人丙○○為向銀行申辦貸款而有待上訴人配
    合時，上訴人應予配合，於第五期款則為上訴人負有將買賣
    標的點交被上訴人丙○○之義務，於第六期款為上訴人對與
    參加人間系爭合建契約之關係須配合履行，及協助關於各該
    土地全部合建事務之完成，已可見系爭買賣契約第二條除有
    約定被上訴人丙○○應分期給付價款與上訴人之義務外，同
    時亦分別就上訴人對被上訴人丙○○依約應辦理之事務為約
    定；而系爭協議書第一點卻僅涉及被上訴人丙○○對上訴人
    之分期給付義務變更為一次付清，關於上訴人對被上訴人丙
    ○○應負之義務，除於系爭協議書第三點有提及上訴人應交
    付系爭建照正本及副本圖，以便被上訴人丙○○辦理起造人
    、設計人變更外，其餘上訴人應盡之義務則絲毫未再提及，
    顯然系爭協議書約款除在變更被上訴人丙○○付款義務之給
    付時間外，對系爭買賣契約第二條原本約定之上訴人對被上
    訴人丙○○應負之義務，除前述系爭協議書內第三點部分外
    ，其餘上訴人應盡之義務並未見於系爭協議書有何約定，則
    上訴人於系爭買賣契約第二條所應盡之義務，自係系爭協議
    書約定變更之範圍，亦即系爭協議書前言及第一點所云：「
    ‧‧‧雙方同意變更契約內容如後：一就該契約（即系爭買
    賣契約）第二條付款條件第四、五、六期款應於95年6月25
    日前付清」。則上訴人除應履行系爭協議書第三點交付建照
    正本及副本圖之義務外，並無配合被上訴人丙○○辦理貸款
    等義務，而被上訴人丙○○即應在95年6月25日前付清第四
    、五、六期款及保證金，至為明確。
  3.另查，系爭買賣契約第二條付款條件：(五)‧‧‧第五期款即
    交地款約定「乙方（即上訴人）應於甲方（即被上訴人丙○
    ○）支付第四期款後五日內將本買賣標的點交予甲方點收無
    誤，甲方同時支付‧‧‧即期支票。」亦即被上訴人丙○○
    給付第四期款後五日內，上訴人始有「將買賣標的點交上訴
    人」之義務，然上訴人與被上訴人丙○○於95年5月26日簽
    訂系爭協議書後，被上訴人丙○○應於95年6月25日給付第
    四、五、六期款及前述保證金前，上訴人已於95年5月26日
    至同月30日間將建照執照正本及副本圖交付被上訴人丙○○
    （亦即履行系爭協議書內第三部分之約定），並將原起造人
    陳永富於95年6月1日變更為丙○○（見原審卷(一)第141頁）
    ，又將買賣標的土地於95年5月26日前點交，並於95年6月16
    日移轉所有權登記予被上訴人丙○○（見前述兩造不爭執事
    項4.），被上訴人丙○○並於同日（即95年6月16日）以信
    託為原因，辦理產權移轉登記予另被上訴人庚○○；被上訴
    人丙○○並於95年6月26日向建管機關申報開工（見原審卷
    (一)第137、138頁及本院卷(二)第68頁背面），茍系爭協議書並
    無變更系爭買賣契約第二條第四、五、六期所約定之付款條
    件，上訴人要無在95年6月25日被上訴人丙○○給付第四、
    五、六期款及前述保證金之前，將建照執照正本及副本圖交
    付，並變更起造人名義予被上訴丙○○及點交並辦理系爭土
    地所有權移轉登記予被上訴人丙○○之理，何況，上訴人已
    於95年6月16日移轉系爭土地所有權予被上訴人丙○○，二
    人並早於95年4月11日簽訂系爭買賣契約同日，已與參加人
    簽訂系爭合建增補契約協議，增加被上訴人丙○○為合建契
    約人，依一般經驗法則，上訴人已非系爭土地所有權人，亦
    非建造執照起造人，則上訴人已無從履行原系爭買賣契約第
    四期款配合申辦貸款及第六期款負責配合完成合建事務（第
    五期之點交買賣標的，上訴人已履行），是被上訴人丙○○
    應於95年6月25日前給付系爭買賣契約第二條第四、五、六
    項所約定之價款及返還上訴人前開第一期保證金786,600元
    ，更可確定。另證人楊浩昇、黃振吉（見原審卷(三)第2至12
    頁）及壬○○（見本院卷第110至112頁）、丁○○、己○○
    、乙○○、甲○○（見本院卷第216至218頁）所為證言，無
    從認定上訴人有義務協同被上訴人丙○○辦理貸款用以給付
    第四、五、六期款，尚難為被上訴人有利之認定，被上訴人
    所為前開抗辯，尚不足採。
  4.按契約當事人之一方遲延給付者，他方當事人得定相當期限
    ，催告其履行，如於期限內不履行時，得解除其契約。民法
    第254條有明文規定。本件被上訴人丙○○就系爭第4、5、6
    期價款及前開保證金786,600元應於95年6月25日前給付，有
    如前述，茲竟未為給付，經上訴人先後於95年6月29日、同
    年7月7日以存證信函定期催告被上訴人丙○○履行給付（見
    原審卷(一)第80至87頁），被上訴人丙○○仍未給付，則上訴
    人於95年7月18日以存證信函為解除系爭買賣契約及系爭協
    議書之意思表示，該信函並於95年7月19日送達被上訴人丙
    ○○，此為兩造所不爭執（見前述兩造不爭執行項四、(一)、
    6.），是上訴人所為上開解除契約之意思表示，於95年7月
    19日送達被上訴人丙○○時，即生契約（系爭買賣契約及協
    議書）解除之效力，被上訴人所為前開抗辯，謂上訴人之催
    告及解除契約，不生催告及解除之效力云云各節，尚不足採
    。從而，兩造所訂系爭買賣契約及系爭協議書業經上訴人於
    上開時間合法解除，堪以認定。
  (二)上訴人為本件先位及備位之請求，是否有理由？
  1.先位聲明部分：
    上訴人依首揭貳、實體方面：(一)關於先位聲明部分之主張，
    為先位聲明之請求，茲分述如下：
  (1)按信託行為有害於委託人之債權人權利者，債權人得聲請法
    院撤銷之。信託法第6條第1項定有明文。此項撤銷權，即學
    說上所謂之「撤銷訴權」，僅須信託行為有害於委託人之債
    權人權利者，不論其為有償行為或無償行為，委託人之債權
    人均得聲請法院撤銷之，至其撤銷之信託行為，除有特別規
    定外，無論為債權行為抑為物權行為，均非所問。本件上訴
    人與被上訴人丙○○於95年5 月26日簽訂系爭協議書，變更
    約定，就第4、5、6期款項及前述保證金， 約定被上訴人丙
    ○○應於95年 6月26日前給付上訴人，被上訴人丙○○不為
    給付，並於95年 6月16日上訴人將買賣標的土地即附表所示
    土地移轉所有權登記予被上訴人丙○○之同日，以其與被上
    訴人庚○○二人於95年 6月15日所簽訂之信託契約以信託為
    原因，將所有權移轉登記與被上訴人庚○○，則被上訴人二
    人間所為95年6月15日簽訂之信託契約（債權行為）及95年6
    月16日以信託為原因，所為之所有權移轉登記行為（物權行
    為），自有害於上訴人對被上訴人丙○○之債權，上訴人因
    而聲請法院撤銷二人間上開債權及物權行為，其請求之原因
    ，自屬正當，從而上訴人先位聲明第二項請求撤銷被上訴人
    二人間於95年6月15日所訂信託契約及95年6月16日就附表所
    示土地所為所有權移轉登記行為，應予准許。至上訴人另依
    民法第244條、第242條、第179條及第767條等規定為上開同
    一之請求，核屬訴之重疊合併，本院既就其中為上訴人勝訴
    之判決，其餘部分自毋庸論述。
  (2)查被上訴人二人間所為上開信託行為（包括簽訂信託契約之
    債權行為及所有權移轉登記之物權行為）既經撤銷，已如前
    述，則其於95年6月16日就附表所示不動產土地所為移轉行
    為，依民法第114條第1項規定，視為自始無效，則上訴人先
    位聲明第三項請求被上訴人二人於95年6月16日以信託為原
    因，就附表所示不動產土地所為之所有權移轉登記應予塗銷
    ，自屬有據，亦應准許。
  (3)次查，上訴人與被上訴人丙○○所簽訂系爭買賣契約及系爭
    協議書，既因被上訴人丙○○遲延給付第4、5、6期價款及
    前述保證金，經上訴人於95年6月29日、同年7月7日二次定
    期催告，被上訴人丙○○仍不履行給付，後經上訴人於95年
    7月18日以存證信函為解除系爭買賣契約及系爭協議書之意
    思表示，並已發生解約之效力及被上訴人二人間所訂上開信
    託契約暨以信託為原因，就附表所示不動產所為之所有權移
    轉登記行為，業經上訴人聲請法院撤銷云云各節，有如前述
    ，則上訴人依解除契約後回復原狀之法則，為先位聲明第四
    、五項之請求，即請求被上訴人丙○○將附表所示之不動產
    土地移轉所有權登記並返還上訴人暨被上訴人丙○○應將（
    94）年北建字第0370號建造執照之起造人名義變更為陳永富
    ，均屬有據，亦應准許。
  (4)末查，上訴人主張伊購入系爭土地分別向玉山銀行及國泰世
    華銀行貸款，因被上訴人丙○○違約未給付第4、5、6期價
    款，致伊未能償還貸款，因而受有支付利息等之損害共361,
    512元， 依系爭買賣契約第十條約定應由被上訴人丙○○賠
    償本息云云各節，經查，兩造所簽訂系爭買賣契約第十條約
    定：「甲方（按即被上訴人丙○○）如不依期履行本契約各
    條項時，已付款項甲方自願放棄由乙方（按即上訴人）沒收
    ，並應賠償乙方所受之損失即將本約標的物塗銷一切抵押權
    登記後返還登記給乙方，並保證不會有第三人向乙方主張任
    何權利，‧‧‧」。依此約定，甲方即被上訴人丙○○違約
    時，乙方即上訴人所得請求之損害賠償總額為：沒收甲方已
    付款項，甲方並應賠償乙方所受之損失，而乙方即上訴人所
    受之損失，依該條款約定『即』將本約標的物塗銷一切抵押
    權登記後返還登記給乙方，並保證不會有第三人向乙方主張
    任何權利，是上訴人依系爭買賣契約第十條之約定為先位聲
    明第六項及備位聲明第五項之請求，請求被上訴人丙○○賠
    償其支付購買系爭買賣標的土地之利息，尚屬無據，不應准
    許。
  (5)上訴人關於假執行之聲請部分：上訴人請求被上訴人丙○○
    賠償上開支付利息之損害，即屬無從准許，則其就該部分假
    執行之聲請，即失所附麗；另上訴人先位聲明第二、三、四
    、五項部分，因假執行之宣告，係法院就關於財產權之訴訟
    ，於給付判決確定前，賦與該判決以執行力，俾免在判決確
    定前不為執行，而受難於抵償或難於計算之損害，故以給付
    判決為限，而上訴人上開第二、三、四、五項之請求，係命
    被上訴人為特定之行為，非屬給付判決，自無宣告假執行之
    可言，是上訴人假執行之聲請，應予駁回。
  2.關於備位聲明部分：
    查訴之預備合併，係原告預慮其提起之先位之訴無理由，而
    同時提起不能併存之預備之訴，以備先位之訴無理由時，請
    求就預備之訴為審判。故法院應依原告所列聲明及訴訟標的
    之順序，依序審判；亦即應就先位之訴先為審判，必待先位
    之訴無理由時，始得就預備之訴為審判，若先位之訴為有理
    由，法院自無須就預備之訴部分為裁判。本件上訴人所為先
    位聲明之訴部分，既為如主文第二至五項勝訴之判決，自毋
    庸再就先位之訴已獲勝訴部分之備位之訴部分為審判，附此
    敘明。
參、綜上所述，上訴人所為先位聲明第二、三、四、五項之主張
    即被上訴人丙○○就系爭買賣契約第4、5、6期款及前述保
    證金不於95年6月25日前給付，經伊二次定期催告，仍不履
    行給付，伊已於95年7月18日為解除系爭買賣契約及系爭協
    議書之意思表示及被上訴人二人於95年6月15日所訂信託契
    約與95年6月16日以信託為原因，就附表所示不動產土地所
    為之所有權移轉登記行為均有害委託人即被上訴人丙○○之
    債權人債權云云各情，均為可採，被上訴人所為前開抗辯為
    不可採，從而上訴人先位聲明第二、三、四、五項請求為有
    理由，應予准許；至上訴人依系爭買賣契約第十條約定，請
    求被上訴人丙○○給付其購買系爭土地貸款而支付利息等之
    損害計361,512元本息部分之主張為不可採，從而其請求被
    上訴人丙○○給付361,512元本息部分（包括先位聲明第六
    項及備位聲明第五項），為無理由，自不應准許。原審就上
    開應准許部分，為上訴人敗訴之判決，尚有未合，上訴意旨
    指摘原判決此部分不當，求予廢棄改判，為有理有，爰將原
    判決此部分廢棄改判如主文第一至五項所示；至上開不應准
    許部分，原審為上訴人敗訴之判決，並駁回假執行之聲請，
    並無違誤，上訴意旨指摘原判決此部分不當，求予廢棄改判
    ，為無理由，應駁回此部分上訴。
肆、兩造其餘之攻擊或防禦方法及未經援用之證據，經本院斟酌
    後，認為均不足以影響本判決之結果，自無逐一詳予論駁之
    必要，併此敘明。
伍、據上論結，本件上訴一部為有理由，一部為無理由，依民事
    訴訟法第449條第1項、第450條、第79條、第463條、第385
    條第1項前段，判決如主文。
中    華    民    國    97    年    12    月    23    日
                  民事第三庭
                        審判長  法  官  林敬修
                                法  官  張靜女
                                法  官  吳青蓉
正本係照原本作成。
如不服本判決，應於收受送達後20日內向本院提出上訴書狀，其
未表明上訴理由者，應於提出上訴後20日內向本院補提理由書狀
（均須按他造當事人之人數附繕本）上訴時應提出委任律師或具
有律師資格之人之委任狀；委任有律師資格者，另應附具律師資
格證書及釋明委任人與受任人有民事訴訟法第466條之1第1項但
書或第2項（詳附註）所定關係之釋明文書影本。
中    華    民    國    97    年    12    月    23    日
                              書記官  林麗觀
附註：
民事訴訟法第466條之1（第1項、第2項）：
對於第二審判決上訴，上訴人應委任律師為訴訟代理人。但上訴
人或其他法定代理人具有律師資格者，不在此限。
上訴人之配偶、三親等內之血親、二親等內之姻親，或上訴人為
法人、中央或地方機關時，其所屬專任人員具有律師資格並經法
院認為適當者，亦得為第三審訴訟代理人。
附表：
┌──┬──────────────┬──────┬──┬──┐
│編號│地號                        │土地面積    │持份│備註│
├──┼──────────────┼──────┼──┼──┤
│１  │台北市○○區○○段1小段319號│153平方公尺 │全部│    │
├──┼──────────────┼──────┼──┼──┤
│２  │台北市○○區○○段1小段321號│77平方公尺  │全部│    │
└──┴──────────────┴──────┴──┴──┘


司法院資訊處製作；財團法人民間司法改革基金會備份。
